臺灣板橋地方法院民事裁定
                                       98年度監字第298號
聲  請  人  黃達從
相  對  人  官秋萍
上列當事人間聲請改定未成年人監護人事件，本院裁定如下：
    主      文
聲請駁回。
聲請程序費用由聲請人負擔。
    理      由
一、按關於民法第1055條第1 項所定夫妻離婚有關對於未成年子
    女權利義務之行使或負擔之酌定、改定或變更事件，由未成
    年人住所或居所地之法院管轄，非訟事件法第122 條第1 項
    著有規定。再按非訟事件定法院之管轄，以聲請或開始處理
    時為準，非訟事件法第8 條並有明文。查本件兩造所生未成
    年子女居所地原為臺北縣○○市○○路○段000 巷0 弄00號0樓，
    雖於本案繫屬後之民國98年7 月31日遷居臺北市○○路○段00
    號0樓，並移轉戶籍登記，惟依前揭法條規定，本院對本案
    之管轄權並不受影響，合先敘明。
二、本件聲請意旨經審理後略以：
  ㈠兩造原係夫妻，婚後育有2 名子女黃○育（民國00年00月00日
    生）、黃○嘉（民國00年0 月00日生），均屬未成年人，嗣
    兩造於93年3 月3 日協議離婚，並約定未成年子女黃○育、
    黃○嘉權利義務之行使及負擔均由相對人任之。
  ㈡聲請人於98年1 月24日至同年月26日行使子女探視權時，發
    現相對人未經聲請人同意，自行指示兩造所生未成年子女黃
    ○育私自服用藥物「暢寧錠」，為此聲請人曾於98年1 月25
    日、26日口頭要求相對人提供該藥物之醫師診斷處方箋及藥
    袋子予聲請人，並於98年2 月2 日寄出郵局存證信函予相對
    人，俾能確認該藥物為醫師診斷開立，惟相對人均不理會。
    而相對人嗣雖提出永和耕莘醫院於98年2 月4 日開具的黃○
    育患有過敏性鼻炎之診斷證明書，醫囑欄敘述為「患者因上
    述疾病，長期門診求治，宜長期服用抗組織胺藥物以緩解過
    敏症狀」，然此不能當作醫師處方箋來令病患服藥。且相對
    人之上開指示黃○育私自服用藥物之行為已使得黃○育在98年
    3 月間從患有過敏性鼻炎嚴重到患有過敏性鼻炎併鼻竇炎，
    傷害黃○育之健康，相對人之所為乃對未成年子女有不利之
    情事。
  ㈢另相對人於98年1 月26日下午7 時30分許，曾凶惡的對聲請
    人大聲嘶吼「你給我小心！滾！」之恐嚇行為，及其接而猛
    力摜門以威嚇聲請人之行為，使聲請人心生恐怖畏懼，此為
    對聲請人實施精神上不法之侵害，依據家庭暴力防治法第2
    條第1 款關於家庭暴力的定義，及第3 條第1 款關於同法家
    庭成員的規定，相對人係為家庭暴力的加害人，依據同法第
    43 條 之規定，法院依法為未成年子女改定權利義務之行使
    與負擔之人時，對已發生家庭暴力者，推定由加害人行使或
    負擔權利義務不利於該子女。
  ㈣再聲請人於98年2 月14日上午9 時許，依約定接子女外出至
    苗栗住所時，相對人卻以黃○育及黃○嘉均感冒為由拒絕，是
    相對人之行為顯妨害聲請人對子女之探視權利。
  ㈤綜上，相對人之行為顯有不利兩造所生未成年子女黃○育、黃
    ○嘉情事，而聲請人健康情形良好且無不良嗜好，每逢探視
    子女，均盡心盡力教導和照顧子女，與子女之互動良好、感
    情篤實，並有穩定工作，對黃○育、黃○嘉權利義務之行使或
    負擔具備完整能力，為未成年子女之最佳利益，爰依據民法
    第1055條第3 項規定，請求將兩造所生未成年子女黃○育、
    黃○嘉權利義務之行使及負擔，均改由聲請人單獨任之等語
    。
三、按夫妻離婚者，對於未成年子女權利義務之行使或負擔，依
    協議由一方或雙方共同任之。前項協議不利子女者，法院得
    依主管機關、社會福利機構或其他利害關係人之請求或依職
    權為子女利益改定之。行使、負擔權利義務之一方未盡保護
    教養之義務或對未成年子女有不利之情事者，他方、未成年
    子女、主管機關、社會福利機構或其他利害關係人得為子女
    之利益，請求法院改定之。第1055條第1 項前段、第2 項、
    第3 項分別定有明文。又法院為審酌子女之最佳利益，得徵
    詢主管機關或社會福利機構之意見或請其進行訪視，就民法
    第1055條之1 所定事項，為事實之調查，並提出調查報告及
    建議，非訟事件法第125 條第1 項亦設有明文規定。準此，
    法院為此改定時，必以有事實足證行使、負擔權利義務之一
    方未盡保護教養之義務或對未成年子女有不利之情事者為限
    ，此觀上開規定自明，合先指明。
四、聲請人主張兩造原係夫妻，婚後育有2 名子女黃○育、黃○嘉
    ，均屬未成年人，嗣於93年3 月3 日協議離婚，並約定未成
    年子女黃○育、黃○嘉權利義務之行使及負擔均由相對人任之
    等情，有卷附之戶籍謄本、全戶戶籍資料查詢結果等件可憑
    ，自堪信為真實。
五、另聲請人主張相對人有上開情事，不適合擔任兩造之子女監
    護人乙節，固據聲請人提出郵局存證信函、「暢寧錠」使用
    說明書影本、天主教耕莘醫院永和分院藥袋、乙種診斷證明
    書、張文源耳鼻喉科診所診斷證明書影本等件及錄音帶1 捲
    為證。惟為相對人所否認，並辯稱: 伊讓小孩服用之「暢寧
    錠」係醫生表示小孩過敏性鼻炎發作時即可使用，且醫生看
    診時所開立之藥物即為「暢寧錠」，有藥袋及診斷書為證，
    另伊僅一次曾對聲請人為情緒失控之行為，此係因當天晚上
    伊在醫院值班，有緊急事務無法離開，聲請人探視小孩結束
    要將小孩送回時，卻不願應伊之要求將小孩帶到醫院，堅持
    要伊返家接小孩，伊才有罵聲請人等語。
六、本院查:
  ㈠觀諸卷附之天主教耕莘醫院永和分院開立有關兩造之子黃○育
    之診斷證明書上醫囑所載: 「患者因上述疾病（過敏性鼻炎
    ），長期門診求治，宜長期服用抗織胺藥物以緩解過敏症狀
    」等語，及天主教耕莘醫院永和分院開予黃○育服用之藥袋
    上藥品名稱記載: 「CETTA （原ZYRTEC）10MG TAB. 暢寧錠
    」等語，尚難認相對人給予黃○育服用「暢寧錠」乙事，有
    何不利未成年子女黃○育之情事。另聲請人主張因相對人讓
    黃○育私自服用藥物已使得黃○育在98年3 月間從患有過敏性
    鼻炎嚴重到患有過敏性鼻炎併鼻竇炎云云，則無相關證據以
    資證明，是聲請人以此指摘，並非可採。
  ㈡再本院參諸證人即兩造之子黃○育到庭證稱：「（問：證人育
    現在是跟你母親住？）是的」、「（問：相對人平常是否容
    易無故生氣及處罰你？）沒有」、「（問：平常你們不聽話
    或做錯事你母親如何處罰你？）就是念我們而已不會打我。
    」、「（問：你母親會有情緒失控而亂罵人的狀況？）沒有
    」、「（問：你是否有過敏性鼻炎的狀況？你媽媽是否有帶
    你去看醫生？）是的，我媽媽都有帶我去看醫生。只有感冒
    很輕微的時候，沒有直接帶我去看醫生先拿一些家裡有的藥
    給我，然後再去看醫生」、「（問：你有跟你爸爸相處過，
    你喜歡跟他在一起？）有，但是不喜歡跟他在一起，我們現
    在是每個月的雙週六、日去跟我爸爸住，但我不喜歡那裡的
    環境，我爸爸的個性是還好，但是我覺得他常常會說一些如
    耶穌愛你等奇怪的話」、「（問：你喜歡跟父親還是母親住
    ？）我喜歡跟媽媽住，因為我想學一些才藝，我媽媽都會讓
    我學。而我爸爸我有問過他，如果我後來跟他住的話，我爸
    爸說就不能學才藝」等語；及證人即兩造之女黃○嘉到庭證
    稱：「（問：你媽媽會常常動不動就生氣？）不會」、「（
    問：你媽媽會常常照顧你的生活起居？）會，她除了送我去
    上學外，還有陪我一起練樂器，寒、暑假還會帶我出去玩」
    、「（問：你目前喜歡跟媽媽繼續住？）喜歡」、「（問：
    你做錯事的時候你媽媽會處罰你？）如果我做錯事比較嚴重
    的話就會罵我，但是其他時候告訴我下次不要再犯」、「（
    問：你有跟你爸爸相處過？）有」、「（問：你喜歡跟爸爸
    一起住？）不喜歡，因為爸爸那邊只有一個小房間而已，沒
    有其他的活動空間」、「（問：你喜歡跟你爸爸相處在一起
    ？）不喜歡，因為我爸爸曾經說過如果他跟我們一起住的話
    ，他不會幫我們檢查功課」等語（見本院98年12月8 日非訟
    事件筆錄），可知相對人之情緒、精神方面尚為穩定，且照
    顧扶養未成年子女黃○育、黃○嘉尚稱妥適，無證據足認相對
    人有未盡保護教養子女或對子女有不利之情事。
  ㈢末參佐本院依職權函請中華民國新女性聯合會分別派員訪視
    兩造及子女結果略以：
    ①聲請人部分：聲請人經濟能力尚可，但支持系統薄弱，過
      去執行監護權之照顧經驗中，會攜未成年子女外出遊玩，
      親自下廚料理及指導課業，對於親職責任頗為盡責，但其
      居住環境而言，因為在外租屋，又為雅房，坪數較小，並
      不適宜作為子女成長的空間等情，此有中華民國新女性聯
      合會98年9 月24日新女（98）苗字第980265號函文暨所附
      苗栗縣政府社會局辦理未成年子女監護權案件訪視調查表
      附卷可參。
    ③相對人部分：相對人與未成年子女們互動融洽，親子關係
      良好，其親職能力佳，目前住家環境穩定，經濟環境充裕
      ，然可平衡生活開銷，過去未成年子女們長期與相對人生
      活，且未成年子女們之個人意願希望由相對人監護，其等
      意願應予以尊重等情。此亦有中華民國新女性聯合會於98
      年9 月30日新女(98)芬字第980501號函暨所附台北市政府
      委託中華民國新女性聯合會辦理兒童少年監護權訪視調查
      服務監護權案件訪視調查報告書附卷可稽。
七、綜上事證，本院認相對人並無何未盡保護教養子女或對未成
    年子女有不利之情事，且兩造子女一再表達喜歡與相對人同
    住之意願，不喜歡與聲請人同住，其等意願應予尊重，是難
    認有本件改定監護之必要。從而，聲請人所為聲請，非有理
    由，應予駁回。
八、本件事證已臻明確，兩造其餘主張、陳述及所舉證據方法，
    於本案裁定之結果不生影響，爰不逐一論駁，併此敘明。
九、據上論斷，本件聲請為無理由，爰依非訟事件法第21條第2
    項、民事訴訟法第95條、第78條，裁定如主文。
中　　華　　民　　國　　98　　年　　12　　月　　17　　日
                  家事庭  法　官　古秋菊
以上正本證明與原本無異。
如不服本裁定，應於送達後10日內向本院提出抗告狀，並繳納抗
告費新臺幣一千元。
中　　華　　民　　國　　98　　年　　12　月　　17　　日
                          書記官　利海強